臺灣基隆地方法院刑事判決　　　　　　　　　　　　　　九十年度易字第六五二號
　　公　訴　人　臺灣基隆地方法院檢察署檢察官
　　被　　　告　乙○○
　　　　　　　　戊○○
　　　　　　　　丙○○
右列被告等因傷害案件，經檢察官提起公訴（九十年度偵字第四○○八號），本院判
決如左：
    主  文
乙○○、戊○○共同傷害人之身體，各處拘役伍拾玖日，如易科罰金，均以佰元折
算壹日。
丙○○無罪。
    事  實
一、乙○○與其妹婿戊○○二人，於民國九十年九月十九日晚間十時許，因乙○○所
    乘坐之車輛停放於甲○○位於基隆市○○區○○街八三巷三十號住處之車位前，
    甲○○認有妨礙其車輛之進出，遂質問在場之乙○○，雙方因此發生爭吵，詎乙○○及在場之戊○○竟共同基於傷害人身體之犯意聯絡，徒手毆打甲○○，致甲○○受有頭部外傷、頭皮、後頸、背部、左胸等多處瘀腫等傷害。
二、案經甲○○告訴臺灣基隆地方法院檢察署檢察官偵查起訴。
    理  由
甲、有罪部分：
一、訊據被告乙○○坦承伊於前揭時間、地點因停車問題與告訴人甲○○發生爭執，
    並有出手毆打告訴人，惟辯稱係因告訴人無端欲擅自開啟伊停放路邊汽車之車門
    ，二人因此發生爭吵，且係告訴人先出手推伊，伊才出拳毆打告訴人；被告戊○○則矢口否認有何傷害犯行，辯稱彼只是上前勸架拉開被告乙○○與告訴人，並
    未出手毆打告訴人云云。經查：
  (一)被告乙○○、戊○○右揭傷害犯行，業據告訴人迭於警訊、偵查及本院調查中指
    訴明確，核與證人徐玉惠於偵查中結證稱：當天有親眼看到三、四個人毆打告訴
    人，雖因天色較暗，看不清打人之人等情（臺灣基隆地方法院檢察署九十年度偵
    字第四○○八號偵查卷第二五至二七頁參照）大致相符；被告戊○○雖辯稱彼係
    上前勸架，並未動手毆打告訴人，應係證人徐玉惠於夜間將彼勸架誤看成毆打告
    訴人云云，惟自被告戊○○坦承彼有拉開告訴人之肢體接觸動作（本院九十一年
    一月四日訊問筆錄參照），輔以前揭證人徐玉惠證述情節及告訴人受有頭部外傷
    、頭皮、後頸、背部、左胸等多處瘀腫等傷害（卷附長庚紀念醫院診斷證明書參
    照），堪認應非僅被告乙○○一人出手毆打告訴人；且案發當時，另有多人加入
    勸架行列，業據證人丁○○證述明確（本院九十一年一月十五日訊問筆錄參照）
    ，則告訴人應無獨指在場之被告戊○○確有出手毆打之理；況若告訴人有心胡亂
    誣指，應無另稱被告丙○○實際上並未出手毆打之可能，諸此堪認告訴人之指訴
    應屬可信。
  (二)又正當防衛必須對於現在不法之侵害始得為之，侵害業已過去，即無正當防衛可
    言。至彼此互毆，又必一方初無傷人之行為，因排除對方不法之侵害而加以還擊
    ，始得以正當防衛論，故侵害已過去後之報復行為，與無從分別何方為不法侵害
    之互毆行為，均不得主張防衛權（最高法院三十年上字第一○四○號判例、八十
    三年度臺上字第四二九九號判決意旨參照）。查本案被告乙○○與告訴人互指對
    方先出手傷人，然均未能提出任何證據或證據方法以實其言，且口角爭執後進而
    互有肢體衝突尚與社會常情無違，佐以證人丁○○結證目睹被告乙○○與告訴人
    互毆，並未看到誰先出手推人等情，因無從分別何方先為不法侵害，本案被告乙○○自不得主張正當防衛以圖免責。
  (三)本案事證明確，被告乙○○、戊○○之犯行均堪認定，應依法論科。
二、核被告乙○○、戊○○所為，均係犯刑法第二百七十七條第一項之傷害罪。彼二
    人間，有犯意聯絡及行為分擔，應論以共同正犯。爰審酌被告二人並無不良素行
    ，然僅因停車細故即共同出手傷人，併其犯後態度等一切情狀，分別量處如主文
    所示之刑示懲，併均諭知易科罰金之折算標準。
乙、無罪部分：
一、公訴意旨另以被告丙○○與被告乙○○、戊○○共同基於傷害之犯意聯絡，亦有
    出手毆打告訴人成傷，因認被告丙○○涉犯刑法第二百七十七條第一項之傷害罪
    等語。
二、按犯罪事實應依證據認定之，無證據不得推定其犯罪事實；又不能證明被告犯罪
    者，應諭知無罪之判決，刑事訴訟法第一百五十四條、第三百零一條第一項分別
    定有明文。又犯罪事實之認定，應憑真實之證據，倘證據是否真實尚欠明確，自
    難以擬制推測之方法，為其判斷之基礎；而認定犯罪事實之證據係指足以認定被
    告確有犯罪行為之積極證據而言，該項證據自須適合於被告犯罪事實之認定，始
    得採為斷罪資料，最高法院著有五十三年臺上字第六五六號、二十九年上字第三
    一○五號判例可參。
三、訊據被告丙○○堅決否認傷害犯行，核與共同被告乙○○、戊○○之供述情節相
    符，且告訴人於本院調查中亦自承被告丙○○並未出手對彼毆打（本院九十一年
    一月四日訊問筆錄參照），足認被告丙○○之辯解應屬可信，揆諸前開說明，此
    部分不能證明被告犯罪，自應諭知無罪之判決。
丙、據上論斷，應依刑事訴訟法第二百九十九條第一項前段、第三百零一條第一項，
    刑法第二十八條、第二百七十七條第一項、第四十一條第一項，罰金罰鍰提高標
    準條例第一條前段、第二條，判決如主文。
本案經檢察官賴正聲到庭執行職務。
中      華      民      國    九十一    年      二      月    二十七    日
                                臺灣基隆地方法院刑事第二庭
                                    審判長法  官    邱志平
                                          法  官    汪梅芬
                        法  官    楊皓清
右正本證明與原本無異。
對於本件判決如有不服，應於收受送達後十日內，向本院提出上訴書狀，上訴於臺灣
高等法院，並按他造當事人之人數附具繕本。
                                          書記官    陳玲誼
中      華      民      國    九十一    年      三      月      五      日
附錄論罪法條
刑法第二百七十七條第一項：
傷害人之身體或健康者，處三年以下有期徒刑，拘役或一千元以下罰金。
